臺灣高等法院臺南分院刑事裁定
111年度毒抗字第681號
抗  告  人  施嘉偉
即  被  告          
上列抗告人即被告因聲請觀察勒戒案件，不服臺灣嘉義地方法院
中華民國111年8月17日裁定（111年度毒聲字第210號）提起抗告
，本院裁定如下：
    主  文
原裁定撤銷。
檢察官之聲請駁回。
    理  由
一、抗告意旨略以：本案是我本人於民國111年4月15日當天與太
    太兩人商量討論後自己因不願再繼續沉淪在施用毒品的日子
    ，所以由太太代為打電話向當地派出所自首，及配合購入來
    源交代上游，且從報案後從未有接到有關給予一個接受戒癮
    治療的機會，然卻在收到的刑事裁定文中卻清楚註明我於緩
    起訴期間未完成戒癮治療，因而受撤銷其「附命緩起訴」處
    分乙事，如今我已全無毒癮在身，且也已經自行創業努力工
    作，盼庭上能更改原裁定，給予機會。
二、經查：
　㈠抗告人即被告於111年4月13日22時許，在嘉義縣○○鎮住處內
    ，以針筒注射之方式，施用第一級毒品海洛因一次，嗣於同
    月15日15時許，經警徵得其同意採尿送驗，其尿液呈嗎啡陽
    性反應等情，有代號與真實姓名對照表、勘察採證同意書、
    正修科技大學超微量研究科技中心尿液檢驗報告各1份在卷
    可稽，並為被告於警詢中坦承不諱，足認被告有於上揭時間
    、地點施用海洛因之犯行。
　㈡又被告前次施用毒品，於90年11月30日經強制戒治執行完畢
    釋放後，距本次施用第一級毒品已逾3年，檢察官自可依毒
    品危害防制條例第20條第3項規定，向法院聲請觀察勒戒，
    或循毒品危害防制條例第24條第1項規定，先依刑事訴訟法
    第253條之1第1項、第253條之2第1項第4款至第6款或第8款
    規定，為附條件之緩起訴處分。又為使檢察官上開關於處遇
    方式之適用，裁量上有標準可循，且具體化戒癮治療之實施
    辦法，行政院依同條例第24條第4項之授權，訂定「毒品戒
    癮治療實施辦法及完成治療認定標準」(下稱「認定標準」)
    ，其中第2條第2項明定：「被告有下列情事之一時，不適合
    為附命完成戒癮治療之緩起訴處分。但無礙其完成戒癮治療
    之期程者，不在此限：一、緩起訴處分前，因故意犯他罪，
    經檢察官提起公訴或判決有罪確定。二、緩起訴處分前，另
    案撤銷假釋，等待入監服刑。三、緩起訴處分前，另案羈押
    或執行有期徒刑。」是檢察官於判斷施用第一、二級毒品者
    ，是否適合為附命完成戒癮治療之緩起訴處分時，除需檢視
    有無「認定標準」第2條第2項各款所定事由，尚應衡量是否
    無礙其完成戒癮治療之期程。至於究竟應依毒品危害防制條
    例第20條規定，採監禁式治療方式，或依同條例第24條第1
    項規定，採行社區醫療處遇方式，則賦予檢察官可按照個案
    情形，依法裁量決定採行何者為宜。然檢察官之裁量權行使
    並非毫無限制，在裁量決定過程中，除不得逾越法定之裁量
    範圍外，並應符合法規授權之目的，充分考量有關行使裁量
    權之基準，及不得有消極不行使裁量權等情事，亦即須為「
    合義務性裁量」，如有裁量逾越、濫用或怠惰等情形，均構
    成裁量瑕疵。
　㈢本件依卷附之「臺灣嘉義地方檢察署實施毒品戒癮治療司法
    選案標準檢核表」(見偵查卷第52頁)所載，檢察官係以「被
    告仍有偵審案件(可預期未來須入監服刑)」為由，認被告不
    適合自費戒癮。然對照被告之全國前案紀錄表，被告曾因涉
    犯詐欺等罪，於111年7月31日經臺灣雲林地方檢察署111年
    度調偵緝字第8號為不起訴處分，另外又涉犯詐欺罪，目前
    仍在臺灣嘉義地方檢察署檢察官以111年度偵字第5758號偵
    查中，日後固可能經起訴，然亦可能獲不起訴或緩起訴處分
    ，而依前述之「認定標準」，案經起訴或有罪判決確定，尚
    應衡量是否無礙其完成戒癮治療之期程，更何況尚未起訴之
    案件。因此，本案既是被告有戒毒之意，而請其太太向警方
    報案處理(見警卷第1至7頁)，又檢察官究竟依據何事項，而
    認定被告可預期未來須入監服刑，並不適合採取社區醫處遇
    方式戒除毒癮，此部分並未見有理由說明，即逕行對施用毒
    品之被告聲請觀察、勒戒，應認裁量有明顯瑕疵，原審疏未
    審酌，即依檢察官聲請，對抗告人為准予觀察、勒戒之裁定
    ，尚有未洽。
三、綜上，抗告人抗告意旨指摘原裁定不當，為有理由，本院應
    予撤銷。又為免發回原審重新裁定徒增司法資源之浪費，爰
    由本院自為裁定如主文第2項所示，由檢察官另依前揭規定
    為適當裁量。
四、據上論結，應依刑事訴訟法第413條，裁定如主文。
中　　華　　民　　國　　111 　年　　9 　　月　　7 　　日
                  刑事第六庭    審判長法　官  吳勇輝
                                      法　官  吳錦佳
                                      法　官  包梅真
以上正本證明與原本無異。
不得再抗告。
　　　　　　　　　　　　　　　　　　　書記官　許雅華
中　　華　　民　　國　　111 　年　　9 　　月　　7 　　日